臺灣新竹地方法院民事簡易判決  
110年度竹簡字第196號
原      告  池國泰  
訴訟代理人  徐宏澤律師
複代理人    黎紹寗律師
被      告  連涌翔  

上列當事人間遷讓房屋等事件，本院於民國110年8月17日辯論終
結，判決如下：
    主      文
被告應將門牌號碼新竹市○○街○○○巷○○弄○○號五樓之二房屋騰空
遷讓返還原告。
被告應給付原告新臺幣捌萬零貳拾參元，及其中新臺幣陸萬伍仟
元自民國一一○年三月一日起，另新臺幣壹萬伍仟零貳拾參元自
民國一一○年七月十八日起，均至清償日止，按週年利率百分之
五計算之利息，並自民國一○九年八月四日起至遷讓返還上開房
屋之日止，按月給付原告新臺幣陸仟伍佰元。
原告其餘之訴駁回。
訴訟費用百分之八十由被告負擔，餘由原告負擔。
本判決原告勝訴部分得假執行。
    事實及理由
壹、程序方面：
一、按訴狀送達後，原告不得將原訴變更或追加，但請求之基礎
    事實同一者，不在此限，民事訴訟法第255條第1項第2款定
    有明文。原告以被告向其承租門牌號碼新竹市○○街000巷00
    弄00號5樓之2房屋（下稱系爭房屋），已逾2期租金未繳付
    ，原告已於民國109年8月終止兩造間租賃關係，請求被告騰
    空遷讓系爭房屋，並請求給付積欠租金及契約終止後之不當
    得利；退步言之，若本院認兩造間租賃法律關係並未於109
    年8月4日終止，然被告迄今未繳納租金，亦以起訴狀繕本之
    送達為終止之意思表示，並請求給付至110年1月27日止合計
    16個月租金，及相當於租金不當得利；另因被告惡意不繳電
    費，造成與被告分攤電費6樓租客因不滿代為墊繳於109年10
    月15日搬離，直到110年1月才再度出租，共計閒置2.5個月
    並額外付出相當於1個月租金之仲介費，被告應依民法第184
    條後段賠償原告損失。而於本院先、備位聲明：（一）先位
    聲明：⒈被告應將系爭房屋騰空遷空返還原告。⒉被告應給付
    原告新臺幣（下同）87,750元，及自起訴狀繕本送達翌日起
    至清償日止，按週年利率百分之5計算之利息，並自109年8
    月4日起至遷讓返還房屋之日止，按月賠償原告6,500元。（
    二）備位聲明：⒈被告應將系爭房屋騰空遷空返還原告。⒉被
    告應給付原告126,750元，及自起訴狀繕本送達翌日起至清
    償日止，按週年利率百分之5計算之利息，並自起訴狀繕本
    送達被告之翌日起至遷讓返還房屋之日止，按月給付原告6,
    500元。嗣以被告應負擔代墊之電費14,510元、向台灣電力
    股份有限公司申請復電支付設備維持費113元、接電費400元
    為由具狀追加，追加後之先位聲明第2項變更為：被告應給
    付原告102,773元，及其中87,750元自起訴狀繕本送達翌日
    起，其餘15,023元自民事訴之追加狀繕本送達翌日起，均至
    清償日止，按週年利率百分之5計算之利息，並自109年8月4
    日起至遷讓返還房屋之日止，按月給付原告6,500元；備位
    聲明第2項變更為：被告應給付原告141,773元，及其中126,
    750元自起訴狀繕本送達翌日起，其餘15,023元自民事訴之
    追加狀繕本送達翌日起，均至清償日止，按週年利率百分之
    5計算之利息，並自起訴狀繕本送達被告之翌日起至遷讓返
    還房屋之日止，按月給付原告6,500元。有起訴狀、民事訴
    之追加狀附卷可按，經核與前開規定相符，應予准許。
二、被告經合法通知，未於最後言詞辯論期日到場，核無民事訴
    訟法第386條各款所列情形，爰依原告之聲請，准由其一造
    辯論而為判決。
貳、實體方面：
一、原告起訴主張：
（一）被告於108年1月27日向原告承租系爭房屋，約定租期自10
      8年1月27日起至109年1月27日止，每月租金6,500元。前
      開租賃契約期滿後，兩造並未再簽訂新書面租賃契約，視
      為不定期租賃契約。詎被告並未依期給付租金，至109年4
      月止已積欠9個月租金，兩造協議被告應自109年5月10日
      起，每月給付2個月租金直至將積欠租金清償完畢。惟被
      告109年5、6月仍僅支付當月租金，於109年7月租金亦未
      給付。被告截至109年7月止，已積欠租金總額多達10個月
      ，經原告多次催告，並於109年7月30日以LINE通訊軟體催
      告被告限期給付積欠之租金，否則即請被告於109年8月3
      日搬離，惟被告並未置理，兩造間之租賃契約已於108年8
      月3日終止。被告迄今仍未搬離。兩造租賃關係即經原告
      依法終止，原告自得請求被告遷讓返還系爭房屋及請求被
      告給付至109年7月止共積欠10個月之租金65,000元。再兩
      造租賃契約既經原告合法終止，被告無權占有使用系爭房
      屋，原告受有損害，請求被告賠償原告租賃契約終止後占
      用系爭房屋之損害，即自109年8月4日起至遷讓返還系爭
      房屋之日止，按月給付原告6,500元。
（二）退步言之，倘若鈞院認兩造間契約並未於109年8月4日終
      止，然被告迄今尚未繳租金，自可認已經過相當期限，則
      原告以本件起訴狀繕本之送達，作為聲明終止系爭租賃契
      約之意思表示，則兩造租賃關係即經原告依法終止，原告
      自得請求被告遷讓返還系爭房屋及請求被告給付至110年1
      月27日為止，合計積欠16個月之租金104,000元。再兩造
      租賃契約既經原告合法終止，被告無權占有使用系爭房屋
      ，原告受有損害，請求被告賠償原告租賃契約終止後占用
      系爭房屋之損害，即自本件起訴狀繕本送達之翌日起至遷
      讓返還系爭房屋之日止，按月給付原告6,500元。
（三）又查，被告截至109年7月份為止已積欠10個月租金，原告
      屢次要求被告搬離，被告均置之不理，且自109年7月起迄
      今都沒有再給付房租，實屬惡意。又被告係與6樓租客分
      攤電費，惟被告即便連電費此種小錢，都惡意拖欠不繳納
      ，導致6樓租客屢屢為被告代墊電費，而心生不滿，堅持
      於109年10月15日搬離6樓房間，該6樓房間直到110年1月
      份才透過仲介再度出租，合計共閒置2.5個月，並額外付
      出相當於1個月租金之仲介費，此部分損失共相當於3.5個
      月之租金。由於該6樓房間每月租金亦為6,500元，故原告
      共損失22,750元（計算式如下：6,500×3.5＝22,750），爰
      依民法第184條第1項後段請求被告賠償之。
（四）繼查，兩造間所簽訂之房屋租賃契約書第6條第（二）項
      第1點約定被告使用系爭房屋期間因用電所必須繳納之費
      用，應由被告負擔。此外，被告明知其與6樓租客應共同
      分攤電費，卻大量用電且惡意不繳納電費，導致6樓租客
      屢屢為被告代墊電費，而心生不滿，最終拒絕繼續為被告
      代墊電費且搬離6樓房間，系爭房屋於109年10月5日遭台
      灣電力公司停電，原告於109年12月24日向台灣電力公司
      申請復電，為此支付設備維持費113元與接電費400元，原
      告更為被告代墊自109年5月27日至109年10月4日積欠之電
      費共計14,510元。是以，被告依不當得利、侵權行為法律
      關係亦應償還原告上開代墊設備維持費、接電費及電費合
      計為15,023元。
（五）為此，爰依兩造租賃契約、不當得利及侵權行為之法律關
      係，提起本件訴訟等語。並於本院聲明：⒈先位聲明：⑴被
      告應將系爭房屋騰空遷空返還原告。⑵被告應給付原告102
      ,773元，及其中87,750元自起訴狀繕本送達翌日起，另15
      ,023元自民事訴之追加狀繕本送達翌日起，均至清償日止
      ，按週年利率百分之5計算之利息，並自109年8月4日起至
      遷讓返還房屋之日止，按月給付原告6,500元。⒉備位聲明
      ：⑴被告應將系爭房屋騰空遷空返還原告。⑵被告應給付原
      告141,773元，及其中126,750元自起訴狀繕本送達翌日起
      ，其餘15,023元自民事訴之追加狀繕本送達翌日起，均至
      清償日止，按週年利率百分之5計算之利息，並自起訴狀
      繕本送達被告之翌日起至遷讓返還房屋之日止，按月給付
      原告6,500元。
二、被告經合法通知，未於言詞辯論期日到場，亦未提出書狀為
    何聲明或陳述。
三、得心證之理由：
（一）原告主張被告於108年1月27日向原告承租系爭房屋，約定
      租期自108年1月27日起至109年1月27日止，每月租金6,50
      0元。前開租賃契約期滿後，被告仍繼續承租系爭房屋，
      兩造並未再簽訂新租賃契約之事實，業據提出房屋稅籍證
      明書、房屋租賃契約書、兩造間LINE對話截圖為證（見本
      院卷第21-37頁）。兩造於原定租賃期限屆滿後，被告仍
      繼續為租賃物之使用，原告未即為反對意思，且繼續向被
      告收取租金，依民法第451條規定，兩造間租賃契約即視
      為不定期限租賃。
（二）按出租人非因左列情形之一，不得收回房屋：三、承租人
      積欠租金額，除擔保金抵償外，達2個月以上時；承租人
      租金支付有遲延者，出租人得定相當期限，催告承租人支
      付租金，如承租人於其期限內不為支付，出租人得終止契
      約。租賃物為房屋者，遲付租金之總額，非達2個月之租
      額，不得依前項之規定，終止契約，承租人於租賃關係終
      止後，應返還租賃物，土地法第100條第3款、民法第440
      條第1項、第2項前段、第455條前段分別定有明文。又按
      不定期之房屋租賃，承租人積欠租金除擔保金抵償外達2
      個月以上時，依土地法第100條第3款之規定，出租人固得
      收回房屋。惟該條款所謂因承租人積欠租金之事由收回房
      屋，應仍依民法第440條第1項規定，對於支付租金遲延之
      承租人，定相當期限催告其支付，承租人於其期限內不為
      支付者，始得終止租賃契約。在租賃契約得為終止前，尚
      難謂出租人有收回房屋請求權存在（最高法院42年台上字
      第1186號判例意旨可資參照）。查本件原告雖與被告間成
      立不定期限之租賃契約，惟被告截至109年7月止已積欠10
      個月租金，原告多次催繳，並經原告於109年7月30日以LI
      NE通訊軟體再為定期催告租金否則應於109年8月3日前搬
      離系爭房屋，被告已讀取該訊息，此有兩造LINE通訊軟體
      對話截圖在卷可憑（見本院卷第25至37頁），被告猶未履
      行租賃契約義務，則本件不定期租賃契約於109年8月3日
      終止，亦堪認定。則原告請求被告遷讓返還系爭房屋，及
      請求租賃契約終止前未繳付之租金65,000元，為有理由，
      應予准許。
（三）又按無法律上原因而受利益，致他人受損害者，應返還其
      利益，民法第179條前段定有明文。而無權占有他人土地
      房屋，可能獲得相當於租金之利益，為社會通常之觀念，
      最高法院61年台上字第1695號著有判例意旨可資參照。查
      兩造間就系爭房屋租賃契約之法律關係，業經原告於109
      年8月3日合法終止，已如前述，惟被告於租賃契約關係終
      止後，仍未將系爭房屋騰空遷讓返還原告，核即屬無權占
      用，自屬無法律上之原因而受有相當於租金之不當利益，
      並致原告受有損害。從而，原告依不當得利之法律關係請
      求被告返還利益，而請求被告自109年8月4日起至遷讓返
      還系爭房屋之日止，按月給付原告相當於租金之不當得利
      6,500元，同屬有據。
（四）又原告主張被告係與6樓租客分攤電費，惟惡意拖欠不繳
      納，導致6樓租客屢屢為被告代墊電費，而心生不滿，堅
      持於109年10月15日搬離6樓房間，該6樓房間直到110年1
      月份才透過仲介再度出租，合計共閒置2.5個月，並額外
      付出相當於1個月租金之仲介費，此部分損失共相當於3.5
      個月之租金。由於該6樓房間每月租金亦為6,500元，故原
      告共損失22,750元，請求被告賠償此部分損失。然原告就
      此部分並未提出相關證明，此部分請求即不可採。
（五）再依兩造簽訂之租賃契約書第6條約定：「費用負擔：(一
      )甲方（即原告）負擔…(二)乙方（即被告）負擔⒈自交屋
      至還屋前之水電、瓦斯、網路、第四台、電話、管理費等
      ，因使用必須繳納費用由乙方自行負擔。…」，原告主張
      兩造就電費係約定由使用者之被告負擔，應為可採。原告
      主張被告未繳納電費，系爭房屋於109年10月5日遭台灣電
      力公司停電，原告於109年12月24日向台灣電力公司申請
      復電，為此支付設備維持費113元與接電費400元，原告更
      為被告代墊自109年5月27日至109年10月4日積欠之電費共
      計14,510元，合計15,023元，業經提出收據及電費繳費憑
      證為憑（見本院卷第75至81頁），故原告依不當得利、侵
      權行為法律關係請求被告給付代墊之設備維持費、接電費
      及電費共計15,023元，亦應准許。
四、按給付有確定期限者，債務人自期限屆滿時起，負遲延責任
    ；給付無確定期限者，債務人於債權人得請求給付時，經其
    催告而未為給付，自受催告時起，負遲延責任。其經債權人
    起訴而送達訴狀，或依督促程序送達支付命令，或為其他相
    類之行為者，與催告有同一之效力；遲延之債務，以支付金
    錢為標的者，債權人得請求依法定利率計算之遲延利息；應
    付利息之債務，其利率未經約定，亦無法律可據者，週年利
    率為百分之5，民法第229條、第233條第1項前段及第203條
    分別定有明文。被告積欠之租金65,000元均約定有給付期限
    為每月前，則被告未於約定之給付期限前給付，自應自各期
    租金給付期限屆滿時起負遲延責任，又原告依不當得利法律
    關係請求被告給付設備維持費、接電費、代墊電費部分，核
    屬無確定期限之給付，原告請求積欠租金部分自起訴狀繕本
    送達翌日即110年3月1日起，及請求代墊電費部分自民事訴
    之追加繕本送達翌日即110年7月18日起，均至清償日止，按
    週年利率百分之5計算之利息，亦無不合，應予准許。
五、綜上所述，原告依租賃、不當得利及侵權行為之法律關係，
    請求被告將系爭房屋遷讓返還予原告，並給付原告80,023元
    ，及其中65,000元自110年3月1日起，其餘15,023元自110年
    7月18日起，均至清償日止，按週年利率百分之5計算之利息
    ，並自109年8月4日起至遷讓返還房屋之日止，按月給付原
    告6,500元。為有理由，應予准許。逾此部分請求，為無理
    由，應予駁回。本院既認定兩造間租賃契約已於109年8月3
    日合法終止，就備位聲明部分，即毋庸再行審認，併此敘明
    。又本件係就民事訴訟法第427條第2項訴訟適用簡易程序所
    為被告敗訴之判決，就原告部分勝訴部分，應依職權宣告假
    執行。
據上論結，本件原告之訴為一部有理由、一部無理由，依民事訴
訟法第436條第2項、第385條第1項、第389條第1項第3款、第79
條，判決如主文。
中　　華　　民　　國　　110 　年　　8 　　月　　31　　日
                  新竹簡易庭    法  官  邱玉汝
以上正本係照原本作成。
如對本判決上訴，須於判決送達後20日內向本院提出上訴狀；如
委任律師提起上訴者，應一併繳納上訴審裁判費。
中　　華　　民　　國　　110 　年　　8 　　月　　31　　日
                                書記官  陳筱筑